【裁判字號】    91,訴,4064
【裁判日期】    920704
【裁判案由】    清償借款
【裁判全文】
臺灣臺中地方法院民事判決  九十一年度訴字第四０六四號
    原      告  合作金庫銀行股份有限公司
    法定代理人  丙○○
    訴訟代理人  乙○○
    被      告  甲○○
    訴訟代理人  陳沆河      律師
右當事人間請求清償借款事件，本院判決如左：
    主      文
原告之訴駁回。
訴訟費用由原告負擔。
    事      實
甲、原告方面：
一、聲明：被告應給付原告新台幣（下同）壹佰肆拾萬捌仟陸佰柒拾肆元，及自民國九十
    一年四月十九日起至清償日止，按週年利率百分之九˙二五計算之利息，並自民國九十
    一年四月十九日起，至清償日止，逾期在六個月以內，按上開利率百分之十，逾期超過
    六個月者，按上開利率百分之二十計算之違約金。
二、陳述：
  (一)依財政部九十年九月十四日台財融(三)字第0903000149號函，原告自九十年九月十四日起
    概括承受台中市第九信用合作社全部營業及資產、負債並繼續營業，原告自得本於債權
    人名義訴請被告清償，合先敘明。
  (二)緣訴外人陳秀麥邀同被告為連帶保證人，於八十七年二月九日簽下借據乙紙，向原告借
    用二百四十七萬元，約定借款利率為年息百分之九˙二五，並同意由原告依基本放款利
    率機動調整（目前仍為週年利率百分之九˙二五），逾期清償在六個月以內者，按上開
    利率百分之十，超過六個月者，按上開利率百分之二十計付違約金，如有一期未繳納，
    即視為全部到期，詎到期不獲清償，經強制執行拍賣抵押物部分獲償後，尚積欠原告如
    主文所示之本金、利息及違約金，被告應負連帶給付之責任，屢經催討均置之不理。為
    此，爰依消費借貸及連帶保證之法律關係，提起本訴求為判決被告連帶給付如主文第一
    項所示之本金、利息及違約金。
  (三)系爭借款是借新還舊，初貸日期在八十六年一月間，金額和初貸借款之金額相同，初貸
    時被告為連帶保證人。訂立約定書及初貸對保時須由本人辦理，如果是借新還舊只要核
    對印章是否相符，不用本人辦理。印章如與約定書相符，依約定書條款第二條，被告應
    負責任。
三、證據：提出財政部函、借據、約定書、強制執行金額計算書分配表、債權備查簿各一件
    為證，並聲請鑑定系爭借據上之印章與約定書是否相符。
乙、被告方面：
一、聲明：如主文所示。
二、陳述：
  (一)否認借據上簽名為真正，印章亦非被告所蓋用。
  (二)對於有在約定書「對保簽章」欄簽名不爭執。
  (三)被告與借款人陳秀麥在八十六年間為同居關係，陳秀麥曾經在刻印行委託代刻被告之印
    章，但到八十六年底雙方已非同居關係，借據上的印章與約定書是否相同，被告不確定
    ，也可能是陳秀麥另外刻的。
丙、本院依聲請囑託法務部調查局鑑定系爭借據上之印章與約定書是否相符。
    理      由
一、原告主張訴外人陳秀麥邀同被告為連帶保證人，於民國八十七年二月九日簽下借據乙紙
    ，向原告借用二百四十七萬元，約定借款利率為年息百分之九˙二五，並同意由原告依
    基本放款利率機動調整（目前仍為週年利率百分之九˙二五），逾期清償在六個月以內
    者，按上開利率百分之十，超過六個月者，按上開利率百分之二十計付違約金，如有一
    期未繳納，即視為全部到期，詎到期不獲清償，經強制執行拍賣抵押物部分獲償後，尚
    積欠原告如主文所示之本金、利息及違約金，被告應負連帶給付之責任，屢經催討，均
    置之不理。為此，爰依消費借貸及連帶保證之法律關係，提起本訴求為判決被告連帶給
    付如主文第一項所示之本金、利息及違約金。被告則否認伊在系爭借據上簽名，並抗辯
    稱借據上之印章非伊所蓋用。
二、按當事人主張有利於己之事實者，就其事實有舉證之責任，民事訴訟法第二百七十七條
    前段定有明文。主張法律關係存在之當事人，須就該法律關係發生所須具備之特別要件
    ，負舉證之責任。而按消費借貸者，謂當事人一方移轉金錢或其他代替物之所有權於他
    方，而約定他方以種類、品質、數量相同之物返還之契約，民法第四百七十四條第一項
    定有明文；保證者，謂當事人約定，一方於他方之債務人不履行債務時，由其代負履行
    責任之契約，同法第七百三十九條亦有明文。
    原告依據消費借貸及連帶保證契約提起本件訴訟，並提出借據、約定書、強制執行金額
    計算書分配表、債權備查簿各一件為證，被告既抗辯稱系爭借據之簽名及印章均非真正
    ，依上所述，即應由原告就其主張上開有利於己之事實負舉證責任。經查：系爭借據上
    連帶保證人欄「甲○○」之簽名，與原告所提出且兩造均不爭執為真正之授信約定書「
    立約定書人簽名欄」及「對保簽章欄」上之被告簽名，以肉眼比對，即顯不相符，且原
    告亦自承，系爭借款是借新還舊，不用本人辦理等語，足見被告抗辯稱系爭借據上之簽
    名非其所為，洵屬有據。又系爭借據上之印文，經本院囑託法務部調查局鑑定與上開約
    定書上之印文是否相符，經該局覆稱：「送鑑借據原本所蓋『甲○○』印文，大多紋線
    呈粗化現象及為字跡所遮蓋，紋線之雕刻特徵不明，歉難進行鑑定」等語，有該函文附
    卷可稽，是上開借據上之印文亦已無從認定是否與約定書相符，亦無從認定是否為真正
    。又被告雖自認其在上開約定書簽名欄及對保簽章欄簽名（本院九十二年一月十六月言
    詞辯論筆錄），惟上開約定書簽名欄及對保簽章欄所載日期均為八十六年一月十四日，
    足見係八十六年一月十四日訂立，而本件借據係八十七年二月九日簽訂，二者相距超過
    一年，足見被告在約定書對保簽章欄所為簽名並非針對本件借款所為，故不得僅憑被告
    在約定書對保簽章欄簽名，而認被告就系爭借款應負連帶保證責任。又原告主張系爭借
    款是借新還舊，亦即為清償八十六年一月間金額相同之借款而訂立系爭借據云云，並未
    提出任何證據以佐其說，已難遽信，況原告亦自承「借新還舊」尚須核對印章是否相符
    ，是原告就其主張亦應證明借據上之印章與約定書相符，或雖未相符惟亦為真正。而本
    件系爭借據上之印章已無從認定是否與約定書相符，亦無從認定是否為真正，已如前述
    ，且原告經本院多次詢問均明確表示就其主張被告應負連帶保證責任，已無其他證據提
    出。是原告本件請求，其舉證責任既有未盡，即不能認為有理由。
三、從而，原告依消費借貸及連帶保證契約之法律關係，請求被告給付借款本金及利息、違
    約金，為無理由，應予駁回。
據上論結，本件原告之訴為無理由，依民事訴訟法第七十八條，判決如主文。
中        華        民        國   九十二   年      七       月      四       日
                                臺灣臺中地方法院民事第三庭
~B法      官  林慧貞
右為正本係照原本作成。
如對本判決上訴，須於判決送達後二十日內向本院提出上訴狀。
中        華        民        國   九十二   年      七       月      四       日
~B法院書記官


司法院資訊處製作；財團法人民間司法改革基金會備份。
